【裁判字號】    99,審訴,3650
【裁判日期】    991029
【裁判案由】    毒品危害防制條例
【裁判全文】
臺灣高雄地方法院刑事判決            99年度審訴字第3416號
公  訴  人  臺灣高雄地方法院檢察署檢察官
被      告  乙○○
上列被告因違反毒品危害防制條例案件，經檢察官提起公訴（99
年度毒偵字第4631號、99年度毒偵字第5290號），被告於本院準
備程序進行中為有罪之陳述，經本院合議庭裁定由受命法官獨任
改依簡式審判程序審理，並判決如下：
    主  文
乙○○施用第一級毒品，累犯，處有期徒刑拾壹月；又施用第一
級毒品，累犯，處有期徒刑拾壹月，扣案之海洛因壹包（檢驗後
淨重為零點零肆零公克及含海洛因之包裝袋壹個），沒收銷燬之
。應執行有期徒刑壹年捌月，扣案之海洛因壹包（檢驗後淨重為
零點零肆零公克及含海洛因之包裝袋壹個），沒收銷燬之。
    事  實
一、乙○○前因施用毒品案件，經本院以民國88年度毒聲字第44
    28號裁定送觀察勒戒後，認有繼續施用毒品之傾向，再經本
    院以88年度毒聲字第5059號裁定令入戒治處所施以強制戒治
    ，嗣經本院以88年度毒聲字第8686號裁定停止戒治付保護管
    束，於88年12月10日停止戒治而出所，於89年7 月23日視為
    執行完畢，並經臺灣高雄地方法院檢察署檢察官於89年8 月
    28日以89年度戒毒偵字第814 號為不起訴處分確定。復於上
    開強制戒治執行完畢後5 年內之93年間，因再犯施用毒品案
    件，經本院以94年度訴字第70號判決判處有期徒刑1 年，上
    訴後，經臺灣高等法院高雄分院以94年度上訴字第1054號判
    決駁回上訴，而告確定。復於94年間，因再犯施用毒品案件
    ，經本院以94年度訴字第2763號、95年度簡字第4829號判決
    ，分別判處有期徒刑1 年2 月、5 月確定。上開3 罪嗣經本
    院以96年度聲減字第559 號裁定均減刑並定應執行有期徒刑
    1 年2 月確定，於96年7 月16日執行完畢出監。復於96、97
    年間，因施用毒品、竊盜案件，經本院以97年度訴字第52號
    、97年度審訴字第2228號、97年度審簡字第897 號判決，分
    別判處有期徒刑10月、10月、4 月確定，嗣經本院以97年度
    審聲字第3155號裁定應執行有期徒刑1 年9 月確定，於98年
    9 月29日假釋出監，於99年3 月9 日假釋期滿，假釋未經撤
    銷，視為執行完畢。猶不知戒絕毒癮，明知海洛因係毒品危
    害防制條例第2 條第2 項第1 款所明定之第一級毒品，不得
    持有、施用，竟於上開施用毒品犯行執行完畢後5 年內，復
    基於施用第一級毒品海洛因之犯意，（一）於99年6 月22日
    中午12時許，在其位於高雄市○○區○○路204 巷15弄4 號
    住處內，以將海洛因摻水後，置入針筒注射手臂血管之方式
    ，施用第一級毒品海洛因1 次。嗣於99年6 月23日，因其為
    列管毒品人口，經警通知前往警局，並得其同意採集尿液送
    驗，檢驗結果呈嗎啡陽性反應。（二）於99年6 月29日晚間
    7 時30分許，在高雄市立凱旋醫院旁之公園內，以前揭方式
    ，施用第一級毒品海洛因1 次。嗣於99年6 月29日晚間8 時
    許，在高雄市苓雅區○○○路與尚義街交岔口，因形跡可疑
    為警盤查，並當場扣得第一級毒品海洛因1 包（檢驗後淨重
    0.040 公克及內含與海洛因難以析離，應一併視為毒品之包
    裝袋1 個），經得其同意採集尿液送驗，檢驗結果呈嗎啡陽
    性反應，而知上情。
二、案經高雄市政府警察局苓雅分局及三民第二分局移送臺灣高
    雄地方法院檢察署檢察官偵查起訴。
    理  由
一、本件被告乙○○所犯均係死刑、無期徒刑、最輕本刑為3 年
    以上有期徒刑以外之罪，其於準備程序中，就被訴事實均為
    有罪之陳述，經本院告知簡式審判程序之旨，並聽取檢察官
    及被告之意見後，合議庭裁定由受命法官獨任進行簡式審判
    程序，合先敘明。
二、上開事實，業據被告於警詢、偵訊及本院審理時坦承不諱（
    見警一卷第2 頁、偵一卷第4 頁、偵二卷第51至52頁、本院
    審訴字第3650號卷第23頁反面、第3416號卷第26頁反面）。
    且經警2 次採集其尿液送高雄市立凱旋醫院檢驗結果，被告
    尿液均呈嗎啡陽性反應，有高雄市警察局三民二分局偵辦毒
    品案件尿液對照表、濫用藥物尿液檢體監管記錄表、高雄市
    政府警察局苓雅分局煙毒麻藥案件嫌疑人尿液採證代碼對照
    表、高雄市立凱旋醫院濫用藥物尿液檢驗報告2 份可稽（見
    警一卷第5 至6 頁、警二卷第12、14頁、偵二卷第29頁）。
    爰審酌：（一）氣相層析質譜儀（GC／MS）乃目前就藥物篩
    檢結果必須進一步確認時最常採用之確認方法，因此在良好
    的操作條件之下，以氣相層析質譜儀作藥物及其代謝物之定
    性及定量分析，幾乎不會有偽陽性反應產生，業經行政院國
    軍退除役官兵輔導委員會台北榮民總醫院於83年4 月7 日以
    （83）北總內字第03059 號函示明確。（二）海洛因係嗎啡
    經化學合成之半人工合成品，毒性倍於嗎啡，其經吸食或施
    打入人體，經新陳代謝作用又分解成嗎啡，故海洛因在進入
    人體後，均以嗎啡型態排於尿液中，故於吸食或施打海洛因
    者尿液中，可檢出嗎啡陽性反應，業經憲兵司令部80年5 月
    7 日以（80）鑑驗字第1746號函示明確。從而，被告尿液經
    以氣相層析質譜儀鑑驗後，結果均呈嗎啡陽性反應，已如前
    述，是依前開函示意旨，被告自白核與事實相符。
三、按毒品危害防制條例於92年7 月9 日修正公布，自93年1 月
    9 日施行，其中第20條、第23條將施用毒品之刑事處遇程序
    ，區分為「初犯」及「5 年內再犯」、「5 年後再犯」。依
    其立法理由之說明：「初犯」，經觀察、勒戒或強制戒治後
    ，應為不起訴處分或不付審理之裁定；經觀察、勒戒或強制
    戒治執行完畢釋放後，「5 年內再犯」者，因其再犯率甚高
    ，原實施之觀察、勒戒及強制戒治既已無法收其實效，爰依
    法追訴或裁定交付審理。至於經觀察、勒戒或強制戒治執行
    完畢釋放後，「5 年後再犯」者，前所實施之觀察、勒戒或
    強制戒治已足以遮斷其施用毒品之毒癮，為期自新及協助其
    斷除毒癮，仍適用「初犯」規定，先經觀察、勒戒或強制戒
    治之程序。從而依修正後之規定，僅限於「初犯」及「5 年
    後再犯」二種情形，始應先經觀察、勒戒或強制戒治程序。
    倘被告於5 年內已再犯，經依法追訴處罰，縱其第3 次（或
    第3 次以上）再度施用毒品之時間，在初犯經觀察、勒戒或
    強制戒治執行完畢釋放5 年以後，已不合於「5 年後再犯」
    之規定，且因已於「5 年內再犯」，顯見其再犯率甚高，原
    實施觀察、勒戒或強制戒治，已無法收其實效，即應依該條
    例第10條處罰（最高法院95年5 月9 日95年度第7 次刑事庭
    會議決議參照）。查被告前因施用毒品案件，經本院以88年
    度毒聲字第4428號裁定送觀察勒戒後，認有繼續施用毒品之
    傾向，再經本院以88年度毒聲字第5059號裁定令入戒治處所
    施以強制戒治，嗣經本院以88年度毒聲字第8686號裁定停止
    戒治付保護管束，於88年12月10日停止戒治而出所，於89年
    7 月23日視為執行完畢，並經臺灣高雄地方法院檢察署檢察
    官於89年8 月28日以89年度戒毒偵字第814 號為不起訴處分
    確定。復於上開強制戒治執行完畢後5 年內之93年間，因再
    犯施用毒品案件，經本院以94年度訴字第70號判決判處有期
    徒刑1 年，上訴後，經臺灣高等法院高雄分院以94年度上訴
    字第1054號判決駁回上訴，而告確定之事實，有臺灣高等法
    院被告前案紀錄表在卷可憑。是被告雖係於上開強制戒治執
    行完畢釋放5 年後再犯本案2 罪，然其前次所犯臺灣高等法
    院高雄分院94年度上訴字第1054號施用毒品案件，係在上開
    強制戒治執行完畢後5 年內所為，而屬「5 年內再犯」之情
    形，依最高法院上開決議之意旨，被告本件2 次施用海洛因
    之犯行，均應依法論科。從而，本案事證明確，被告犯行，
    堪予認定。
四、核被告所為，均係犯毒品危害防制條例第10條第1 項之施用
    第一級毒品罪。被告持有第一級毒品之行為，均已為其後施
    用之高度行為所吸收，不另論罪。被告所犯上開2 次施用第
    一級毒品罪，犯意各別、行為互殊，應分論併罰。又被告曾
    因如事實欄所示犯行，經法院判決如事實欄所示罪刑確定，
    於99年3 月9 日假釋期滿未經撤銷視為執行完畢之事實，有
    前開前案紀錄表可佐，是其5 年以內故意再犯本件有期徒刑
    以上之2 罪，均為累犯，各應依刑法第47條第1 項規定加重
    其刑。爰審酌被告前經強制戒治、有期徒刑執行完畢，猶不
    思戒除毒癮，顯見其並無堅定戒癮之意志，惟念其行為尚未
    危害他人及其犯後能坦承犯行，態度尚稱良好等一切情狀，
    分別量處如主文所示之刑，並依刑法第51條第5 款之規定，
    定其應執行刑，以資警惕。另扣案之海洛因1 包（檢驗後淨
    重為0.040 公克及內含與海洛因難以析離，應一併視為毒品
    之包裝袋1 個），係查獲之毒品，有扣押筆錄暨扣押物品目
    錄表、高雄市政府警察局苓雅分局查獲涉嫌違反毒品危害防
    制條例案「毒品」初步鑑驗報告單、照片、高雄市立凱旋醫
    院99年10月11日濫用藥物成品檢驗鑑定書在卷可參（見警二
    卷第9 、13、20至21頁、本院審訴3416卷第24頁），是不問
    屬於犯人與否，依毒品危害防制條例第18條第1 項前段規定
    ，諭知沒收銷燬。至海洛因送驗所致之耗損，因已滅失，爰
    不沒收銷燬之。
據上論斷，應依刑事訴訟法第273 條之1 第1 項、第299 條第1
項前段，毒品危害防制條例第10條第1 項、第18條第1 項前段，
刑法第11條、第47條第1 項、第51條第5 款，判決如主文。
本案經檢察官甲○○到庭執行職務。
中    華    民    國    99    年    10    月    29    日
                  刑事第十庭  法  官  方錦源
以上正本證明與原本無異。
如不服本判決應於收受本判決後10日內向本院提出上訴書狀，並
應敘述具體理由，如未敘述上訴理由者，應於上訴期間屆滿後20
日內補提理由書狀於本院（均須按他造當事人之人數附繕本）「
切勿逕送上級法院」。
中    華    民    國    99    年    10    月    29    日
                              書記官  黃勤涵
附錄條文：
毒品危害防制條例第10條第1 項：
施用第一級毒品者，處6 月以上5 年以下有期徒刑。

司法院資訊處製作；財團法人民間司法改革基金會備份。
